臺灣高等法院刑事判決　　　　　　　 100年度上易字第2560號
上　訴　人　臺灣板橋地方法院檢察署檢察官
被　　　告　俊生
上列上訴人因被告竊盜案件，不服臺灣板橋地方法院100年度易
字第1824號，中華民國100年8月23日第一審判決（起訴案號：臺
灣板橋地方法院檢察署99年度偵字第20292號），提起上訴，本
院判決如下：
    主  文
上訴駁回。
    理  由
一、公訴意旨略以：被告俊生與王勝憲共同意圖為自己不法之
    所有，由被告俊生（起訴書誤載為「涂俊生」，茲予更正
    ）先於98年11月27日下午某時許，告知王勝憲可至臺北縣五
    股鄉（現改制為新北市五股區○○○路4之2號台新鋼鋁業公
    司（下稱台新公司）竊取電纜線，二人並至上址實地勘查後
    ，於翌日即同年月28日上午某時許，由王勝憲先駕駛其所有
    之車牌號碼ER-2161號自用小客車，前往台新公司之圍牆旁
    ，踰越牆垣進入台新公司，並持客觀上足以對人之生命、身
    體、安全構成威脅，可為兇器使用之破壞剪1把，剪斷台新
    公司負責人張進一管領，設置於圍牆上之25公尺長電纜線3
    條而竊取之，王勝憲因無法單獨搬運上開電纜線，即以其持
    用之門號0000000000號行動電話聯絡被告俊生前往上址一
    同搬運電纜線，被告俊生即駕駛其所有之車牌號碼VE-912
    3號自用小客車前往上址附近，王勝憲則駕車搭載俊生，
    迨於同日上午2時37分許返回上址後，2人合力將上開電纜線
    搬運至上開2輛自用小客車內得手後，王勝憲即駕駛車牌號
    碼ER-2161號自用小客車搭載被告俊生離去，嗣後被告
    俊生再徒步返回上址附近，駕駛車牌號碼VE-9123號自用小
    客車離去，並由王勝憲將上開竊得之電纜線載運至桃園縣某
    處變賣，所得款項由2人朋分花用；嗣告訴人張進一於同日
    上午7時許發現遭竊，報警處理，經警調閱監視錄影畫面，
    始循線查悉上情。因認被告俊生涉犯修正前刑法第321條
    第1項第2款、第3款之加重竊盜罪嫌。
二、按犯罪事實應依證據認定之，無證據不得認定其犯罪事實；
    又不能證明被告犯罪者，即應諭知無罪之判決，刑事訴訟法
    第154條第2項、第301條第1項分別定有明文。再按事實之認
    定，應憑證據，如未能發現相當證據，或證據不足以證明，
    自不能以推測或擬制之方法，為裁判基礎；苟積極證據不足
    為不利於被告事實之認定時，即應為有利於被告之認定；又
    認定犯罪事實所憑之證據，雖不以直接證據為限，間接證據
    亦包括在內，然而無論直接證據或間接證據，其為訴訟上之
    證明，須於通常一般之人均不致有所懷疑，而得確信其為真
    實之程度者，始得據為有罪之認定，倘其證明尚未達到此一
    程度，而有合理之懷疑存在而無從使事實審法院得有罪之確
    信時，即應由法院為諭知被告無罪之判決，最高法院40年臺
    上字第86號、30年上字第816號、76年度臺上字第4986號判
    例意旨足資參照。次按刑事訴訟法第161條已於91年2月8日
    修正公布，修正後同條第1項規定：檢察官就被告犯罪事實
    ，應負舉證責任，並指出證明之方法。因此，檢察官對於起
    訴之犯罪事實，應負提出證據及說服之實質舉證責任。倘其
    所提出之證據，不足為被告有罪之積極證明，或其闡明之證
    明方法，無從說服法官以形成被告有罪之心證，基於無罪推
    定之原則，自應為被告無罪判決之諭知（最高法院92年台上
    字第128號判例亦同此意旨）。
三、公訴人認被告俊生涉犯前開竊盜犯行，無非係以證人即同
    案被告王勝憲於警詢及偵查時之證述、告訴人於警詢時之指
    訴、0000000000號行動電話通聯記錄1份、Google地圖查詢
    列印資料1份、監視器錄影光碟1片、現場及監視錄影翻拍照
    片35紙等為其主要論據。訊據被告俊生固坦認於前開時間
    ，與王勝憲前往上址台新公司之事實，然堅決否認有何加重
    竊盜之犯行，辯稱：伊開車尾隨王勝憲前往上址，因看見王
    勝憲拿著一把剪刀往巷子進去，伊隨即駕車離開，伊不知道
    王勝憲偷竊電纜線的事情，後來渠等在王仲南住處會合，王
    勝憲才說有偷電纜線，要拿去龜山一帶變賣；且伊斯時使用
    之行動電話門號0000000000號，並無接獲被告電話之情形等
    語置辯。
四、同案被告王勝憲於前開時、地，以上開方式竊取告訴人所有
    之電纜線，並於得手後變賣得款之事實，業經原審判決確定
    ，是本案應予審酌者厥為被告俊生有無參與同案被告王勝
    憲之竊盜犯行？經查：證人王勝憲於偵查及原審雖均證稱：
    俊生有幫伊搬運電纜線，電纜線變賣之價金亦由伊與俊
    生朋分花用云云，然其就如何知悉台新公司有電纜線可偷，
    究竟是王仲南直接告知，或透過俊生轉告王仲南所述？其
    於事前至現場察看地形，究竟係王仲南或俊生帶其前往，
    抑或三人共同前往？俊生於案發當時究竟係自始即與其一
    同前往上開地點抑或嗣後由其通知始自行到場？又苟其係事
    後聯絡被告俊生到場幫忙搬運電纜線，則其究竟係撥打
    俊生或王仲南之手機抑或直接走到俊生所在之處通知被告
    俊生到場？及變賣電纜線究竟係其一人所為，抑或與被告
    俊生共同前往變賣？此等關於俊生有無涉及本案竊盜犯
    行之重要情節，證人王勝憲前後證述顯然不一，所言是否可
    信，已非無疑；且證人王仲男於偵訊時具結證稱：並無王勝
    憲所稱之事，我也沒有拿到錢等語（見偵查卷第276頁、第
    277頁），核與被告俊生辯稱：伊未拿到錢，也沒有分錢
    給王仲男乙事相符；又揆諸證人王勝憲斯時所使用之000000
    0000號行動電話於98年11月28日凌晨0時起至同日上午11時
    止並無與俊生使用之0000000000號行動電話或是王仲男使
    用之0000000000號行動電話通聯之紀錄（見偵查卷第41頁至
    第43頁），則證人王勝憲證稱：伊打電話給俊生或王仲南
    聯絡俊生到場云云，顯屬無據；再觀諸監視器錄影翻拍照
    片（見偵查卷第21頁、第22頁、第25頁至第26頁），被告王
    勝憲於前開時、地，剪斷電纜線並將電纜線拉出時，現場尚
    有另名人士在場共同為之，並非僅其一人，且於被告王勝憲
    3時14分07秒駕駛車號ER-2161號自小客車離開時，副駕駛座
    亦有一人，而被告俊生當日係4時09分58秒始駕駛車號VE-
    9123號自小客車到達現場，可見證人王勝憲證稱：係伊一人
    剪斷電纜線，因一人無法搬運，所以與俊生聯絡，俊生
    才開車過來幫伊搬上伊的車云云，並不相符；況俊生雖於
    4時11分08秒、4時17分32秒出現在路口監視器畫面中，惟其
    於4時18分06秒隨即駕駛車號VE-9123號自小客車離去，有監
    視器錄影翻拍照片（見偵查卷第288頁）可證，亦與證人王
    勝憲所稱將電纜線搬上車後，係其駕駛車號ER-2161號自小
    客車搭載被告俊生離去云云迥異，均難認證人王勝憲前開
    證述為真，而採為不利被告俊生之證據。況證人王勝憲於
    原審法官提示當日4時09分58秒被告俊生駕駛車號VE-9123
    號自小客車到達現場至4時18分06秒離開現場之監視器錄影
    翻拍照片6張時，明確表示編號4照片中出現之人非伊本人，
    且伊當時沒有坐被告俊生的車，該段時間的畫面伊不清楚
    等語（見原審卷第135頁、第137頁反面），故縱被告俊生
    有於4時09分58秒駕車到達案發現場，並於4時11分08秒及4
    時17分32秒出現在路口監視器畫面中，亦無從認定即與同案
    被告王勝憲竊盜犯行有關，而以加重竊盜罪相繩。另被告
    俊生於99年1月12日至嘉義縣警察局檢舉被告王勝憲涉嫌竊
    取電纜線乙案，因員警嗣後無法通知被告王勝憲到案說明，
    而無後續偵辦乙節，業據被告俊生於原審供述明確（見原
    審卷第139頁），並有嘉義縣警察局偵二隊員警涂基維職務
    報告暨被告俊生於99年1月12日警詢筆錄及板橋地檢署公
    務電話紀錄各1份（見偵查卷第208頁至第211頁）在卷可證
    ，苟被告俊生確與同案被告王勝憲共犯本件竊盜犯行，則
    被告俊生何有主動向有職權偵查犯罪之公務員舉發共犯王
    勝憲之竊盜行為，而自曝其本身犯行？顯與常情有違，可徵
    被告俊生辯稱：伊若有與王勝憲共同竊盜者，伊豈敢向員
    警檢舉等語，並非無據。
五、綜上所述，同案被告王勝憲於前開時、地與真實姓名年籍資
    料不詳之人共同竊取電纜線之事實，雖業經原審判決確定，
    惟同案被告王勝憲於偵審中所為不利於被告俊生之證述，
    或有前後不一，或與上開監視器錄影翻拍照片不符，自難以
    其容有瑕疵之指述遽入被告俊生於本件竊盜罪。而依監視
    器錄影翻拍畫面所示，被告俊生固有於4時09分58秒駕車
    到達案發現場，並於4時11分08秒及4時17分32秒出現在路口
    監視器畫面中，然亦無證據認定與本件同案被告王勝憲竊盜
    犯行有關。此外，復查無其他積極確切之證據足以證明被告
    俊生確實涉有本件加重竊盜犯行，既不能證明被告犯罪，
    從而原審依上開法條及判例意旨所示，判決被告俊生無罪
    ，經核並無違誤。公訴人上訴意旨猶執陳詞，仍認被告俊
    生應與同案被告王憲勝成立共同竊盜犯行云云，為無理由，
    應予駁回。
據上論斷，應依刑事訴訟法第368條，判決如主文。
本案經檢察官邱美育到庭執行職務。
中    華    民    國   100    年    12    月    28    日
                  刑事第十二庭審判長法  官  蔡永昌
                                    法  官  王梅英
                                    法  官  蘇隆惠
以上正本證明與原本無異。
不得上訴。
                                    書記官  蕭詩穎
中    華    民    國   100    年    12    月    28    日